臺灣高等法院刑事判決
109年度上訴字第1242號
上  訴  人  臺灣新北地方檢察署檢察官
被      告  楊耀宗


上列上訴人因被告違反毒品危害防制條例案件，不服臺灣新北地
方法院108年度訴字第473號，中華民國108年12月24日第一審判
決（起訴案號：臺灣新北地方檢察署107年度毒偵字第8795號）
，提起上訴，本院判決如下： 
    主  文
上訴駁回。
    理  由
一、審理範圍：本件檢察官起訴被告楊耀宗先後於：㈠民國107年
    10月3日上午9時28分採尿時起回溯26小時內某時，施用第一
    級毒品海洛因1次。㈡108年1月9日下午4時15分採尿時起回溯
    26小時內某時，施用海洛因1次。原審對檢察官主張上開2次
    犯行均為被告無罪之判決。檢察官僅針對㈠部分提起上訴，㈡
    部分則未上訴而告確定。是本案審理範圍僅限於㈠部分，合
    先敘明。
二、本案經本院審理結果，認原審對被告楊耀宗諭知無罪之判決
    ，核無不當，應予維持，爰引用原審判決書記載之證據及理
    由（如附件），並補充如下。
三、檢察官上訴意旨略以：被告於偵查及原審審理中係辯稱：其
    於107年10月3日採尿前，曾因牙齒問題至新莊頂新牙醫診所
    動手術，當時有打麻醉，嗣又至臺北醫院急診及接受注射，
    致其尿液檢驗結果呈現可待因反應，除此之外其沒有服用其
    他藥物等語。惟經頂新牙醫診所回覆被告當日用藥為「AMOX
    ICILLIN CAPSULE 500MG」、「IBUPROFEN FILM COATED TAB
    LET」、「Lysozyme 50mg」、「Posicaine 100」，臺北醫
    院函覆被告當時處方藥物為「Limadol inj. 50mg/ml 2ml」
    、「Tramacet 37.5mg/325mg」。上開藥物經法務部法醫研
    究所鑑定，服用後不會產生可待因陽性反應，可見被告辯解
    顯不足信。另被告自承當時除上揭用藥外，未服用其他藥物
    。原審卻未向法醫研究所確認，被告尿液檢驗結果是否僅可
    能係使用含可待因、嗎啡之藥品所致，抑或仍有施用海洛因
    之可能，即遽為有利被告之認定，顯有違誤。請撤銷原判決
    ，另為被告有罪之諭知云云。
四、經查：
　　㈠被告係臺灣新北地方檢察署列管之受保護管束人，於107年
      10月3日經該署觀護人採尿，其尿液檢驗結果（臺灣尖端
      先進生技醫藥股份有限公司濫用藥物檢驗報告，偵8795號
      卷第4頁）呈可待因陽性反應，濃度為610ng/mL，但嗎啡
      濃度低於閾值（300ng/mL），判定為嗎啡陰性反應。
　　㈡根據法務部調查局及高雄醫學大學附設中和紀念醫院回覆
      原審：依照文獻資料，尿中可待因之來源可為服食含可待
      因之處方，但可待因經服食入人體，會在人體自然代謝，
      少量可待因會轉變為嗎啡，大部分仍維持可待因原成分，
      所以服用後尿液可檢出少量嗎啡及大量可待因。直接吸食
      海洛因或嗎啡，尿中則無法檢出可待因。如係服食可待因
      後，尿液中嗎啡與可待因比例小於1/3（即嗎啡/可待因小
      於1/3）；如尿液檢出可待因含量大於嗎啡3倍以上，即可
      明確證明尿中嗎啡是由可待因自然代謝而來。另依美國臨
      床化學協會出版之文獻資料，每毫升尿液中總可待因含量
      大於300ng，且嗎啡與可待因含量比小於2：1時，研判係
      服用可待因所致等情。而被告尿液嗎啡濃度低於閾值300n
      g/mL，但可待因濃度高達610ng/mL，雖無法確認是否已大
      於嗎啡含量3倍以上，但至少已達2倍以上，且完全符合美
      國臨床化學協會判斷「係服用可待因所致」之標準，以此
      而論，不能排除被告係在採尿前服用含可待因藥物，而非
      施用海洛因之合理懷疑。
　　㈢經本院依檢察官聲請再次向法務部法醫研究所函詢：如被
      告在採尿前施用海洛因，其尿液代謝是否會呈現嗎啡陰性
      、可待因陽性反應？據覆：依被告尿液檢驗結果，可能係
      使用含可待因、嗎啡之藥品或海洛因所致。而依美國研判
      標準，受檢者尿液中總可待因含量大於300ng/mL，且嗎啡
      與可待因含量比例小於2：1時，研判為可待因使用者。本
      案被告尿液可待因含量大於嗎啡含量（陰性），符合「服
      用含可待因止咳藥物後，所導致尿液成可待因或嗎啡陽性
      反應」之情形。至於被告尿液中可待因陽性反應係服用何
      種製劑造成，因個人服用之藥品數量、飲水量、排泄尿液
      次數及間隔時間等諸多因素影響，故無法單純以尿液檢驗
      結果判斷等語（法務部法醫研究所109年5月21日法醫毒字
      第10900032240號函，本院卷第73頁）。換言之，被告尿
      液呈現可待因濃度達嗎啡濃度至少2倍以上之結果，實有
      相當可能係服用含可待因藥物後所致，而與海洛因無涉。
　　㈣至被告辯稱採尿前曾服用過之上揭藥物，經鑑定均不含可
      待因成分，故不可能自尿液中代謝出可待因，且被告從未
      稱其採尿前曾服用其他止咳或任何藥物，固屬實情，然此
      非無可能被告對其採尿前所施用過之藥物有所遺忘，且究
      其實，如被告確係因採尿前施用海洛因，則其尿液檢驗結
      果應不致有嗎啡濃度低於閾值、可待因濃度大於嗎啡濃度
      至少2倍以上之結果，已如前述；更遑論法院不能僅因被
      告所辯不可採信即認定其有罪，必須有其他積極證據方足
      以認定被告犯罪事實，然檢察官就本案除上揭被告濫用藥
      物尿液檢驗報告外，別無其他證明被告於採尿前施用海洛
      因之任何事證，是難單憑被告辯解與事實不符，即為其不
      利之認定。
　　㈤綜上，原審依檢察官所提證據，認無法以超越合理懷疑之
      程度，確切證明被告有施用海洛因之行為，依無罪推定原
      則而判決被告無罪，並無不合。檢察官上訴指摘原判決不
      當，為無理由，應予駁回。　　　
五、被告經本院合法傳喚，無正當理由不到庭，爰不待其陳述，
    逕為一造辯論判決。
據上論斷，應依刑事訴訟法第373 條、第368 條、第371條，判
決如主文。
本案經檢察官吳文正提起公訴，檢察官陳亭君提起上訴，檢察官
吳廣莉到庭執行職務。
中　　華　　民　　國　　109 　年　　6 　　月　　30　　日
　　　　　　　　　刑事第十四庭  審判長法　官  黃斯偉
　　　　　　　　　　　　　　　　　　　法　官  許泰誠
　　　　　　　　　　　　　　　　　　　法　官  紀凱峰
以上正本證明與原本無異。
檢察官如不服本判決，應於收受送達後20日向本院提出上訴書狀
，惟須受刑事妥速審判法第9條限制。其未敘述上訴之理由者，
並得於提起上訴後20日內向本院補提理由書(均須按他造當事人
之人數附繕本)「切勿逕送上級法院」。
刑事妥速審判法第9條：
除前條情形外，第二審法院維持第一審所為無罪判決，提起上訴
之理由，以下列事項為限：
一、判決所適用之法令牴觸憲法。
二、判決違背司法院解釋。
三、判決違背判例。
刑事訴訟法第 377 條至第 379 條、第 393 條第 1 款之規定，
於前項案件之審理，不適用之。
                                       書記官  朱家麒
中　　華　　民　　國　　109 　年　　7 　　月　　1 　　日